臺灣高雄地方法院交通事件裁定　　　　　　　　　　九十三年度交聲字第四二一號
　　原處分機關　高雄市政府
　　異　議　人　甲○○
　　即受處分人
右列受處分人因違反道路交通管理處罰條例案件，對於高雄市政府於中華民國九十三
年七月二十日所為之處分（原處分案號：高市府交裁字第三二－Ｚ00000000
號），聲明異議，本院裁定如左：
    主  文
原處分撤銷。
甲○○汽車行駛於高速公路，而不遵管制之規定，處罰鍰新臺幣陸仟元，記違規點數
壹點。
    理  由
一、異議意旨略以：異議人即受處分人甲○○於民國九十年十一月十三日十三時二十
    六分許，駕駛車牌號碼ＶＭ─五六０五號自用小客車（下稱ＶＭ─五六０五號車
    ），行經國道一號公路北上一四六公里處時，遭警員攔停表示依雷達測速槍測速
    ，顯示ＶＭ─五六０五號車之車速為時速一百一十六公里，係超速二十六公里行
    駛，違反道路交通管理處罰條例第三十三條第一項規定，而開立內政部警政署國
    道公路警察局公警局交字第Ｚ00000000號舉發違反道路交通管理事件通
    知單（下稱舉發通知單）逕行舉發，並迭經原處分機關同以異議人駕車在高速公
    路超速行駛，認有違反道路交通處罰條例第三十三條第一項規定為由，於九十三
    年七月二十日以高市府交裁字第裁三二－Ｚ00000000號違反道路交通事
    件裁決書裁處新臺幣（下同）六千元罰鍰，惟異議人於上揭國道一號公路北上一
    四六公里時，係以未超過時速一百公里之速度定速行駛，並無超速行駛之情形，
    且無證據顯示警員當時使用雷達測速槍測速之車輛即為ＶＭ─五六０五號車，原
    處分顯有不當，爰依法聲明異議，請求撤銷原處分等語。
二、按汽車行駛高速公路，應依速限標誌指示，高速公路交通管制規則第五條第一項
    定有明文。次按，汽車行駛於高速公路或設站管制之道路，而不遵管制之規定者
    ，處汽車駕駛人新臺幣三千元以上六千元以下罰鍰；又汽車駕駛人，有違反道路
    交通管理處罰條例第三十三條之規定者，除依原條款處罰鍰外，並予記違規點數
    一點，道路交通管理處罰條例第三十三條第一項、第六十三條第一項第一款亦分
    別立有規定。經查：
    (1)本件舉發違規之事實，除為異議人及證人即舉發之警員乙○○陳述至明外，並
      有舉發通知單一份在卷可稽。
    (2)再者證人乙○○證稱：本件係我和另一位警員朱鈺政所舉發，當時我們巡邏車
      係停在北上一四六公里處的路肩外面的避車道上，該路段限速時速九十公里我
      在車外負責攔阻違規車，朱鈺政警員負責在車內監看雷達測速槍，我本身也會
      操作雷達測速槍。測速槍前方有一個發射跟接收的雷達，測速槍上方還有一個
      內紅點瞄準器，那個紅點要對準車頭，扳機同時扣下，才能測到速度。對準車
      頭約兩秒就可以測出車速。本件違規路段，從駕駛人位置來看，是有點右彎，
      只要我們能目測到之車子就可以瞄準測速，但是一次只能瞄準一部，不能夠同
      時瞄準兩部以上，如果要再重新測另外壹台車，必須重新瞄準，再扣扳機，才
      有辦法消掉上一台車車速之紀錄。如果我們測到該部車是超速的狀況，在安全
      無慮的情形下，我們就會搖旗或用指揮棒暗示請違規車開到路邊受檢，並請違
      規之駕駛人看測速槍上以阿拉伯數字液晶顯示之速度，然後才開單，且因為高
      速公路車速很快，所以規定我們一次只能測一部車，且一次只能將該違規車輛
      處理完，並待其安全離開後才能再測下一部，以策安全。本件亦同以上揭方式
      處理，當時我們拿舉發通知單予異議人簽收時，異議人自認為沒有超速，要求
      看相片，但測速槍不能拍出相片，只能顯示速度，是供現場舉發用，不像測速
      照相器會有相片留存，異議人就拒絕簽名，所以我就在舉發通知單上載明拒簽
      之事由等語（見本院卷第十六頁至第十八頁），且查上開警員使用之雷達測速
      槍，係美國ＵＬＴＲＡＬＹＴＡ牌出產，均經檢驗合格如得出場，且檢驗合格
      之中譯本並經我國認證，依其實驗及野外報告結論，所測量目標車輛精度為每
      小時負二至正一英哩，而取締違規之操作方式，係先瞄準被測車輛之牌照，扣
      下扳機，可聽見低吼聲，表示儀器正在鎖定目標，再一直扣著扳機，直至聽到
      一聲「嗶」聲，高音「嗶」聲表示已測到速度，低音「嗶」聲表示量測錯誤發
      生，且測速時不受其他經過車輛干擾，且來自巡邏車之交流發電機、引擎點火
      器、冷暖氣馬達、ＦＭ發射接收器、ＡＭ發射接收器等干擾均不影響量測值等
      情，有內政部警政署國道公路警察局第四警察隊九十三年九月二十三日公警二
      交訴字第０九三０００六九七六號函及函附之實驗室及野外測試報告和認證文
      件可憑。故依上開證人所述及所使用之雷達測速槍之操作方法，警員係以雷達
      測速槍之紅點瞄準器瞄準異議人駕駛之ＶＭ─五六０五號車，並在一次僅能測
      速此部車之車速之狀況下，測得該車之車速為時速一百二十六公里，且該雷達
      測速槍係經檢驗合格，量測值亦不受其他經過車輛或電流、電波之干擾而受影
      響，其精準度無可置疑，此外異議人既未就執勤員警之舉發有誤提出相關證據
      以供調查，亦無任何證據足資證明執勤員警有何捏造事實違法取締之不法情事
      ，則本件測得ＶＭ─五六０五號車之車速係時速一百二十六公里之情，應可排
      除誤判之可能性，而足以信為真實，尚不能僅因無測速相片為由而不為採認。
      從而，異議人駕駛汽車行駛高速公路，未依速限九十里之標誌指示而超速行駛
      之違規情事，應屬明確，揆諸首揭法條規定，異議人未遵守高速公路交通管制
      規則第八條第一項第三款之管制規定，洵堪認定，異議人之異議理由，並無可
      採。
    (3)原處分機關雖援引異議人違反道路交通管理處罰條例第三十三條第一項規定據
      以裁罰，惟異議人既係違反該條規定，依同條例第六十三條第一項第一款規定
      ，除依原條處罰鍰外，應各記違規點數一點，然本件原處分機關所為之違反道
      路交通事件裁決書上，未見裁處記違規點數一點之情形，與法尚有不合，故異
      議人之異議雖無理由，然原處分機關之前開處分容有不當之處，本院自應撤銷
      原處分，並斟酌異議人超速二十六公里，且本件舉發違規應到案日期係九十年
      十二月一日，有上開舉發通知單上之記載可憑，迄今已逾應到案期限二年以上
      ，參酌違反道路交通管理事件統一裁罰基準表關於違反交通管理處罰條例第三
      十三條事件所規定之裁罰基準（逾越應到案期限三十日以上而逕行裁決處罰者
      ，處罰鍰六千元），爰依道路交通管理處條例第三十三條第一項、第六十三條
      第一項第一款規定，諭知異議人如主文第二項所示之處罰，以期適法。
三、據上論斷，應依道路交通案件處理辦法第二十條前段，裁定如主文。
中      華      民      國    九十三    年      十      月     二十     日
                                臺灣高雄地方法院交通法庭
                                    法  官    陳威龍
右正本證明與原本無異。
如不服本裁定應於送達後五日內向本院提出抗告狀。
        書記官    張家瑜
中      華      民      國    九十三    年      十      月     二十一   日
